【裁判字號】    98,簡上,49
【裁判日期】    980917
【裁判案由】    家暴傷害
【裁判全文】
臺灣宜蘭地方法院刑事判決              98年度簡上字第49號
上  訴  人  乙○○
上列上訴人因傷害案件，不服本院98年度簡字第272號中華民國
98年5月14日第一審判決（聲請簡易判決處刑書案號：98年度調
偵字第14號），提起上訴，本院管轄之第二審合議庭判決如下：
    主  文
上訴駁回。
    犯罪事實
一、乙○○於民國97年7月10日下午5時30分許，在宜蘭縣三星鄉
    ○○路105號其兄甲○○（與乙○○為2親等旁系血親關係，
    屬家庭暴力防治法第3條第4款所定之家庭成員關係）住處，
    因遺產分配問題乙○○欲向其兄甲○○取回私章，而與甲○
    ○發生爭執，甲○○即取出木劍向乙○○攻擊，乙○○見狀
    即基於傷害犯意，而徒手與甲○○互搶木劍並拉扯而扭打，
    造成甲○○受有兩側胸部、頭部、大腿等多處挫傷及兩側手
    肘、臉部與右側腳踝多處擦傷等傷害。
二、案經甲○○訴由臺灣宜蘭地方法院檢察署檢察官偵查後聲請
    簡易判決處刑。
    理  由
一、證據能力部分：按被告以外之人於審判外之言詞或書面陳述
    ，除法律有規定者外，不得作為證據。又被告以外之人於審
    判外之陳述，雖不符合同法第159條之1至第159條之4之規定
    ，但經當事人於審判程序同意作為證據，法院審酌該言詞陳
    述或書面陳述作成之情況，認為適當者，亦得為證據，刑事
    訴訟法第159條第1項、第159條之5定有明文。本院以下所採
    用被告以外之人於審判外之言詞陳述，當事人於本院準備程
    序及審判期日中均表示同意做為審理資料，本院審酌上開證
    據資料製作時之情況，尚無違法不當之瑕疵，亦認為以之作
    為證據應屬適當，依刑事訴訟法第159條之5規定，認前揭證
    據資料均有證據能力，合先敘明。
二、訊據被告固不否認有於上述時地因欲向其兄即告訴人甲○○
    取回印章，而與告訴人甲○○發生爭執等情，然矢口否認有
    何傷害犯行，辯稱：本案起因係兄弟間遺產分配不公，兄長
    即告訴人甲○○未依家族決議而私下盜用其印章，案發當日
    伊向告訴人甲○○索回印章未果，竟仍遭告訴人甲○○持木
    劍攻擊，伊為自衛而將木劍搶下，並交由管區員警保管。是
    告訴人甲○○所受傷勢並非遭伊故意毆傷，而是兩人在搶木
    劍過程中所造成。本案是告訴人甲○○持木劍攻擊伊在先，
    伊根本沒有傷害告訴人甲○○之犯意與犯行等語。
三、惟查：
（一）關於被告毆傷告訴人甲○○等事實，業據告訴人甲○○於
      檢察官偵查時指證甚詳，並有財團法人天主教靈醫會羅東
      聖母醫院診斷證明書可憑。
（二）被告雖以前詞為辯。然被告雖自承係為搶下告訴人甲○○
      手上之木劍才與告訴人甲○○發生拉扯，若不搶下木劍，
      會遭告訴人打死等情，顯見當時情況係告訴人甲○○手持
      木劍對被告攻擊，則被告若恐遭告訴人甲○○擊傷理應立
      即離開該處所才是，怎會徒手欲搶下告訴人甲○○手中之
      木劍，而將自己置身於危險當中，足見當時被告欲搶下告
      訴人甲○○手中木劍時，即非基於防衛之意思，而係基於
      傷害互毆之意思，並因此與告訴人甲○○發生拉扯扭打。
      參以，告訴人甲○○家中門口停放之腳踏車亦因兩人拉扯
      扭打跌倒後而碰壓致後輪變形等情，此亦有腳踏車照片存
      卷可參，顯見被告當時並非只是基於防衛意思而阻止告訴
      人甲○○繼續對其攻擊，而係已經基於傷害犯意，除一方
      面與告訴人甲○○互相搶木劍外，一方面同時與告訴人甲
      ○○發生扭打，是被告辯稱伊是為了自衛，並非故意使告
      訴人甲○○受傷云云，顯與事實不符，並非可採。另證人
      即當時據報到現場處理之警員於本院審理時證稱當時伊至
      現場處理時，被告與告訴人甲○○已停止拉扯或打架，只
      有互相對罵並爭論印章所在等語甚詳，是證人上開所言，
      ，並無從對被告為有利或不利之認定，一併敘明。
四、綜上所述，本案事證已明，核被告所為，係犯刑法第277條
    第1項之傷害罪。同屬家庭暴力防治法第2條第2款之家庭暴
    力罪。原審以被告罪證明確，適用刑事訴訟法第449條第1項
    前段、第3項、第454條第2項，刑法第277條第1項、第41條
    第1項前段，刑法施行法第1條之1第1項、第2項前段，判處
    被告拘役30日，並諭知易科罰金之折算標準，認事用法均無
    不當，且所宣告之刑度亦屬妥適。被告仍執前詞提起上訴，
    指摘原判決認定其有罪為不當云云，為無理由，應予駁回。
應依刑事訴訟法455條之1第1項、第3項、第373條、第368條，判
決如主文。
本案經檢察官劉憲英到庭執行職務。
中    華    民    國    98    年    9     月    17    日
                  刑事第四庭審判長法  官  林楨森
                                  法  官  鄧晴馨
                                  法  官  蔡仁昭
以上正本證明與原本無異。
本件不得上訴。
                                  書記官  陳建宇
中    華    民    國    98    年    9     月    18    日
附錄本案論罪科刑法條：
中華民國刑法第277條第1項
傷害人之身體或健康者，處3年以下有期徒刑、拘役或1千元以下
罰金。


司法院資訊處製作；財團法人民間司法改革基金會備份。
